【裁判字號】    90,上訴,529
【裁判日期】    891230
【裁判案由】    偽造有價證券等
【裁判全文】
臺灣高等法院刑事判決                              九十年度上訴字第五二九號
    上  訴  人  乙○○
    即  被  告
    指定辯護人  本院公設辯護人
右上訴人因偽造有價證券等案件，不服臺灣士林地方法院八十九年度訴字第三七四號
，中華民國八十九年十二月三十日第一審判決（起訴案號：臺灣士林地方法院檢察署
八十九年度偵字第三五七六號），提起上訴，本院判決如左：
    主  文
原判決撤銷。
乙○○連續意圖供行使之用，而偽造有價證券，處有期徒刑貳年。
如附表所示之本票貳紙其中關於偽造「發票人黃得」部分沒收。
    事  實
一、乙○○積欠甲○○新台幣（下同）三百七十餘萬元之債務，並向友人借用票據交
    付甲○○，惟屆期無法清償，欲以本票換回其友人之票據，經甲○○要求其親友
    擔任共同發票人，乙○○竟基於意圖供行使之用之概括之犯意，先於民國八十八
    年八月七日，在台北市○○區○○路一段一七四號路旁其駕駛之車上，在其所簽
    發如附表編號一所示之本票上，以偽造其兄「黃得」署押之方式，偽造黃得
    為共同發票人之本票乙紙，偽造完成後隨在台北市○○區○○路一段一七四號前
    將之交付與甲○○行使；其後又於八十八年八月二十五日在台北市○○○路○段
    某停車場內車上，在其簽發如附表編號二所示之本票上，以同樣之方式，連續偽
    造黃得為共同發票人之本票乙紙，隨於臺北市○○○路○段某咖啡廳內交付予
    甲○○行使；嗣因甲○○持該二紙本票向臺灣士林地方法院民事庭聲請聲請裁定
    許可強制執行，經黃得以該二紙本票係偽造為由訴請確認本票債權不存在勝訴
    確定，甲○○始得知上情。
二、案經甲○○訴由臺灣士林地方法院檢察署檢察官偵查起訴。
    理  由
一、前揭事實，業據被告乙○○迭次自白不諱，核與告訴人甲○○及證人即被告之兄
    黃得所指證之情節相符（黃得之證言見偵查卷第十五頁反面），並有如附表
    所示之偽造本票二紙影本附卷足憑（偵查卷第六頁），且告訴人持該二紙本票聲
    請裁定許可強制執行後，黃得以該本票係偽造為由訴請確認本票債權不存在，
    業經原審法院內湖簡易庭以八十八年度湖簡字第八三四號判決黃得勝訴確定在
    案，復據原審法院調取該民事案卷核閱無訛，並有民事裁定影本及宣示判決筆錄
    各乙件在卷可稽，足徵被告之自白確與事實相符，本案事證明確，被告之犯行堪
    以認定。
二、核被告所犯係刑法第二百零一條第一項之偽造有價證券罪；被告之二次偽造犯行
    ，時間緊接，手段雷同，又均係觸犯犯罪構成要件相同之罪名，顯係基於概括犯
    意反覆實施，自應依連續犯之規定以一罪論，並依法加重其刑；至於其兩度偽造
    黃得署押之犯行，均係偽造有價證券之部分行為，其兩度行使偽造有價證券之
    低度行為亦為連續偽造有價證券之高度行為所吸收，均不另論罪；公訴人認被告
    另犯有刑法第二百十七條第一項之偽造署押罪部分，其見解容有誤會；又被告僅
    係因經濟困窘，一時無法償還債務，且為應付告訴人之要求，而出此下策，其所
    偽造者又僅係其兄為共同發票人之本票，對社會法益危害情形尚屬輕微，犯罪情
    狀應堪憫恕，爰依刑法第五十九條規定減輕其刑。
三、原審予以論科固非無見，惟查附表所示之本票二紙僅發票人黃得部分係屬偽造
    應予沒收，至於被告本身為發票人部分既為真正，執票人仍可對之行使票據上之
    權利，自不得予以沒收，原判決於理由內雖已說明係就偽造發票人黃得部分沒
    收，然於主文則記載為「附表偽造黃得為共同發票人之本票貳張沒收」，依該
    主文所示之文義係將該本票二紙本身沒收，則被告本身為發票人部分亦將隨同本
    票之沒收而不存在，自屬未洽；又被告將偽造本票交付告訴人僅係單純作為其積
    欠債務之支付工具，並非作為債務之擔保，且其換回原先交付與告訴人之票據僅
    係債務清償期之延展，本身之債務並未因之消滅，對取回之票據部分亦無不法所
    有之意圖可言，當無另行觸犯刑法第三百三十九條第一項詐欺刑責之餘地，且檢
    察官亦未就詐欺部分起訴，而原判決竟認被告另犯有詐欺罪予以論罪，亦非適法
    ；被告提起上訴，指摘原判決不當，尚非全無理由，且原判決既有可議，自屬無
    法維持，應由本院將原判決撤銷，另為適法之諭知。爰審酌被告素行尚可，此次
    係因經濟因素一時失慮而犯罪，並未藉此另行謀取不法所得，犯後坦承犯行，且
    表明願償還債務意願，於原審中並已分期償還告訴人四萬元，態度良好等一切情
    狀，量處如主文第二項所示之刑，以示儆懲。
四、附表二所示之本票二紙雖非被告所有，然其中關於偽造發票人黃得部分係屬偽
    造之有價證券，應依法宣告沒收；至於被告本身為發票人部分既為真正，自不得
    沒收，併此敘明。
據上論斷，應依刑事訴訟法第三百六十九條第一項前段、第三百六十四條、第二百九
十九條第一項前段、刑法第二百零一條第一項、第五十六條、第二百零五條、第五十
九條、罰金罰鍰提高標準條例第一條前段，判決如主文。
本案經檢察官吳國南到庭執行職務。
中      華      民      國    九十      年      三      月     十三     日
                              臺灣高等法院刑事第二十三庭
                                  審判長法  官 劉 靜 嫻
                                        法  官 林 勤 綱
                                        法  官 宋    祺
右正本證明與原本無異。
如不服本判決應於收受送達後十日內向本院提出上訴書狀，其未敘述上訴之理由者並
得於提起上訴後十日內向本院補提理由書（均須按他造當事人之人數附繕本）。
                                        書記官 蔡 慧 娟
中    華    民    國     九十     年       三       月       十四       日
附錄：本案論罪科刑法條全文
附錄：本判決論罪科刑法條全文
      刑法第二百零一條第一項
      意圖供行使之用，而偽造、變造公債票、公司股票或其他有價證券者，處三年
      以上十年以下有期徒刑，得併科三千元以下罰金。
附表：
┌──┬───┬───────┬────┬───┬────────┐
│編號│發票人│金額（新台幣）│發票日  │到期日│票據號碼        │
├──┼───┼───────┼────┼───┼────────┤
│一  │乙○○│一百八十萬元  │88.08.07│未記載│TH0000000│
│    │黃得│              │        │      │                │
├──┼───┼───────┼────┼───┼────────┤
│二  │同右  │一百八十九萬元│88.08.25│同右  │TH0000000│
└──┴───┴───────┴────┴───┴────────┘


司法院資訊處製作；財團法人民間司法改革基金會備份。
